【裁判字號】    95,上訴,759
【裁判日期】    950324
【裁判案由】    違反槍砲彈藥刀械管制條例等
【裁判全文】
臺灣高等法院刑事判決                 95年度上訴字第759號
上  訴  人
即  被  告  甲○○
                    （另案
指定辯護人  本院公設辯護人郭書益
上列上訴人因違反槍砲彈藥刀械管制條例等案件，不服臺灣臺北
地方法院94年度訴字第933號，中華民國95年1月24日第一審判決
（起訴案號：臺灣臺北地方法院檢察署94年度偵字第9228號），
提起上訴，本院判決如下：
    主  文
原判決撤銷。
甲○○未經許可，寄藏手槍，累犯，處有期徒刑貳年肆月，併科
罰金新台幣玖萬元，罰金如易服勞役，以新臺幣玖佰元即銀元參
佰元折算壹日。扣案美國BERETTA廠製92FS型、口徑9mm之制式半
自動手槍（含彈匣1個，槍枝管制編號：0000000000號）壹支、
制式子彈伍顆均沒收。
    事  實
一、甲○○前曾因妨害自由案件，經本院於民國78年8月24日，
    以78年度上訴字第2641號判處有期徒刑1年2月（二罪分別判
    處有期徒刑6月、1年，定應執行刑為1年2月）；又因違反懲
    治盜匪條例案件，經本院於78年9月29日，以78年度上訴字
    第2819號判處有期徒刑9年，上開三罪定應執行刑為有期徒
    刑10年2月；復因恐嚇案件，經臺灣士林地方法院於78年7月
    11 日，以78年度訴緝字第28號判處有期徒刑10月，再與前
    揭三罪定應執行刑為有期徒刑10年4月確定；再違反麻醉藥
    品管理條例案件，經臺灣花蓮地方法院判處有期徒刑7月，
    與前開案件接續執行，86年10月9日假釋付保護管束，嗣經
    撤銷假釋，執行殘刑有期徒刑2年1月22日，於90年3月9日縮
    刑期滿執行完畢。復因違反毒品危害防制條例案件，於91年
    11月13日，經臺灣板橋地方法院91年度重簡字第829號判處
    有期徒刑6月，嗣經撤回上訴確定；又於90及91年間，因收
    受贓物、違反槍砲彈藥刀械管制條例等案件，經本院以91年
    度上訴字第3832號判處有期徒刑1年5月（違反槍砲彈藥刀械
    管制條例部分6月、贓物部分1年，應執行有期徒刑1年5月）
    ，於92年7月3日經最高法院以92年度台上字第3619號駁回上
    訴確定；再因偽造文書、妨害自由等案件，經臺灣板橋地方
    法院於92年8月27日以92年度訴字第113號分別判處有期徒刑
    8 月及4月，其中偽造文書部分8月，由本院92年度上訴字第
    20 96號、最高法院93年度台上字第211號判決上訴駁回確定
    。上開各罪，經本院以93年度聲字第279號定應執行刑為有
    期徒刑2年9月，於92年6月3日入監執行，甫於94年5月1日假
    釋付保護管束期滿，因未經撤銷假釋，以已執行完畢論。
二、詎甲○○仍不知悔改，緣友人陳金威明知黃輝龍（真實姓名
    年籍不詳）之成年男子所持有之美國BERETTA廠製92FS型、
    口徑9mm之制式半自動手槍（含彈匣1個，槍枝管制編號：00
    00000000號）、制式子彈8顆（口徑9mm，其中3顆鑑定時已
    因試射而滅失），均係具殺傷力而為槍砲彈藥刀械管制條例
    所列管之槍、彈，非經中央主管機關許可，不得寄藏。竟於
    88 年9、10月間某日，在臺北縣三重市○○路附近，基於寄
    藏槍枝及子彈之犯意，受黃輝龍之託藏放上開制式手槍、子
    彈，而無故持有之（陳金威部分，業經本院94年度上訴字第
    3831號判處罪刑確定）。嗣於94年5月29日下午3時許，陳金
    威、甲○○及陳金威之兄周金明等人在臺北縣新莊市某處，
    相約共同乘坐友人游旃魁駕駛之車牌號碼5431-FK號自用小
    客車外出遊玩時，甲○○見陳金威攜帶前揭槍、彈，惟恐其
    持槍犯案，明知前揭槍、彈具有殺傷力，且屬槍砲彈藥刀械
    管制條例所列管之槍、彈，非經中央主管機關許可，不得寄
    藏，竟仍在臺北縣新莊市某不詳地點之前揭自用小客車上，
    為陳金威寄藏上開手槍及子彈。嗣於同日晚間9時30分許，
    在臺北市○○區○○街、安和路口，游旃魁駕駛上揭車輛，
    搭載陳金威、甲○○及周金明前往臺北市○○街遊玩時，因
    未能順利尋得停車位，游旃魁與甲○○遂先行下車用餐，陳
    金威、周金明兄弟在車上等候時，因警發覺前揭車輛係屬贓
    車（游旃魁涉嫌竊盜部分，業經原審法院判處罪刑），當場
    先行查獲陳金威、周金明二人，並扣得上開車輛（已發還失
    主）及游旃魁所有供行竊所用之機車鑰匙1支後，復由陳金
    威偕同員警至臺北市○○區○○街96號前查獲甲○○及游旃
    魁，經警以涉嫌竊盜案件將甲○○帶回臺北市政府警察局大
    安分局敦化南路派出所製作筆錄時，甲○○於有偵查犯罪職
    權之公務員查知上情前，主動自身上起出具殺傷力上開制式
    手槍1支（含彈匣）及制式子彈8顆（及不具殺傷力之子彈1
    顆），並接受裁判，而自首並報繳所持有之上開全部槍、彈
    。
三、案經臺北市政府警察局大安分局移送臺灣臺北地方法院檢察
    署檢察官偵查起訴。
    理  由
一、訊據被告甲○○雖對於上揭時地，自陳金威取得槍、彈並保
    管之事實供承屬實，惟矢口否認有何違反槍砲彈藥刀械管制
    條例之故意，辯稱：陳金威當時在車上拿一把槍出來，說要
    去做大案，其把槍拿過來，是為了阻止陳金威糊塗之下犯案
    云云。經查：
（一）上開事實，據被告供承在卷，並經證人陳金威證述屬實，
      且有扣案槍、彈可資佐證。上開扣案槍、彈，經內政部警
      政署刑事警察局以性能檢驗法、試測法、電解腐蝕法及比
      對顯微鏡比對法鑑驗後，認該送驗手槍（含彈匣1個，槍
      枝管制編號：0000000000號），係美國BERETTA廠製92FS
      型、口徑9mm之制式半自動手槍，機械性能良好，可擊發
      同口徑制式子彈，認具殺傷力；送驗子彈9顆，除其中1顆
      不具殺傷力外（另3顆鑑定時已因試射而滅失），均係口
      徑9mm之制式子彈，均具殺傷力；有該局94年5月30日刑鑑
      字第0940084206號槍、彈鑑定書在卷可稽（見偵查卷第16
      2至165頁）。
（二）被告雖否認有寄藏槍、彈之故意，且其係於94年5月29日
      下午3時許，因與同案被告陳金威、及陳金威之兄周金明
      等人在臺北縣新莊市某處，相約共同乘坐友人游旃魁所駕
      駛之車牌號碼5431-FK號自用小客車外出遊玩時，見陳金
      威攜帶前揭槍、彈，惟恐其持槍犯案，而在臺北縣新莊市
      某不詳地點之前揭自小客車上，為陳金威保管上開手槍及
      子彈等情，據被告供述綦詳，亦經證人陳金威於原審證述
      明確（見原審卷(二)第216至217頁反面）。然依據槍砲彈藥
      刀械管制條例第5條之規定，同法第4條所列槍砲、彈藥，
      非經中央主管機關許可，不得製造、販賣、運輸、轉讓、
      出租、出借、持有、寄藏或陳列，是任何人未經主管機關
      許可，均不得以擔心他人持槍犯案為由，為他人保管槍、
      彈。且被告為陳金威保管上開槍、彈後，並未立即將之報
      繳或丟棄，直至本件為警查獲贓車，跟隨員警至派出所製
      作筆錄前，始自身上拿出上開槍、彈，亦據證人邱能芳、
      陳政亨警員證述在卷（見原審卷(二)第227至230頁反面），
      顯然主觀上已有保管上開槍、彈之認識，客觀上亦有保管
      之行為，自已為寄藏犯行。至於因何原因寄藏槍、彈，不
      過寄藏之動機而已，不影響寄藏犯行之成立。
（三）因此，本件事證明確，被告犯行堪以認定。
二、論罪及刑之加減：
（一）扣案之制式手槍及子彈，係屬槍砲彈藥刀械管制條例第4
      條第1項第1款、第2款之槍砲、彈藥，非經中央主管機關
      許可，不得製造、販賣、運輸、轉讓、出租、出借、持有
      、寄藏及陳列，同條例第5條亦有明定。核被告所為，係
      犯槍砲彈藥刀械管制條例第7條第4項未經許可寄藏手槍罪
      、同條例第12條第4項未經許可寄藏子彈罪。又槍砲彈藥
      刀械管制條例所謂寄藏，係指受他人之委託代為保管，其
      保管之本身所為之持有，既係寄藏之當然結果，法律上自
      僅就寄藏行為為包括之評價，不應另就持有予以論罪。起
      訴書於犯罪事實欄記載：「陳金威……將上揭槍、彈交予
      甲○○保管而持有」，雖未使用寄藏一語，但已表明寄藏
      之事實，檢察官亦於原審當庭補述所援引之條文應論以寄
      藏罪名（見原審卷(二)第230頁反面），自應就寄藏犯行予
      以論處。
（二）被告以一個寄藏制式手槍及子彈之行為，同時觸犯上開二
      罪名，為想像競合犯，應從情節較重之未經許可寄藏手槍
      罪論處。
（三）被告前有事實欄所載之犯罪前案紀錄，有本院被告前案紀
      錄表在卷可參，於有期徒刑執行完畢後5年以內再犯本件
      有期徒刑以上之罪，為累犯，依刑法第47條規定，加重其
      刑。
（四）又槍砲彈藥刀械管制條例第18條第1項前段規定：「犯本
      條例之罪自首，並報繳其持有之全部槍砲、彈藥、刀械者
      ，減輕或免除其刑」。被告本件犯罪未經有偵查犯罪職權
      之機關及公務員發覺前，主動供承上情，並起出身上持有
      之槍枝，此據證人邱能芳、陳政亨警員及證人陳金威證述
      明確（見原審卷(二)第216頁反面、第227至230頁反面），
      自已符合上開自首報繳之規定。又刑法第66條規定：「有
      期徒刑、拘役、罰金減輕者，減輕其刑至二分之一。但同
      時有免除其刑之規定者，其減輕得減至三分之二」，故被
      告自可依上開規定減輕其刑，並依法先加後減之。而本件
      既係被告自首，故經警製作之自願受搜索同意書、搜索扣
      案筆錄、扣押物品目錄表及收據（見偵查卷第25至30頁）
      ，記載被告在臺北市○○街96號前接受執行搜索扣押，而
      扣得上開槍、彈，即顯屬不實。
三、原審認被告所犯罪證明確，予以論罪科刑，固非無見。惟查
    ：原審亦認被告於寄藏槍、彈犯行被發覺前，主動自其身上
    起出上開槍、彈，而自首上開犯行，依刑法第62條前段之規
    定予以減輕其刑。惟認被告於當時情況下起出上開槍、彈，
    雖合於自首之規定，但尚難認有報繳槍、彈之意。然被告既
    於其寄藏槍、彈犯行被發覺前，主動自其身上起出上開槍、
    彈，即已有報繳行為。縱被告於當時情況下起出槍、彈，而
    非早在臺北市○○街為警發現涉有贓車罪嫌時即立刻起出，
    但此乃被告本身對於起出槍、彈於時機及動機上之考量，不
    得因為至派出所後始起出，即認並無報繳之意。又被告起出
    槍、彈之動作，係將該槍、彈丟出來，經警員邱能芳證述在
    卷（見原審卷(二)第227頁），而非好好交給警方，但此不過
    動作上之表現各有不同，並不影響報繳之客觀事實。又依刑
    法第62條前段自自之規定減輕其刑，與適用槍砲彈藥刀械管
    制條例第18條第1項前段之規定減輕其刑，於減輕幅度上有
    所不同，對於被告之利害自有影響。被告上訴，主張非受搜
    索而查獲上開槍、彈，而係自首報繳，指摘原判決不當，為
    有理由，自應由本院予以撤銷改判。
四、爰審酌被告前多次犯案前科，且前案甫經假釋期滿執行完畢
    ，仍不知謹慎自持之素行，其犯罪動機係因擔心友人陳金威
    持槍犯案而寄藏槍、彈及寄藏情狀、所生危害、犯後態度等
    一切情狀，量處如主文所示之刑，並就併科罰金部分，諭知
    易服勞役折算標準。至扣案之制式半自動手槍1支（含彈匣1
    個，槍枝管制編號：0000000000號）、制式子彈5顆（扣除
    送驗後試射之制式子彈3顆），均係違禁物，應依刑法第38
    條第1項第1款之規定沒收。另經試射之制式子彈3顆，已失
    其違禁物之性質，與另1顆經鑑定不具殺傷力之子彈，均非
    違禁物，且非屬被告所有供犯罪或預備犯罪所用之物，故均
    不宣告沒收。
據上論斷，應依刑事訴訟法第369條第1項前段、第364條、第299
條第1項前段、槍砲彈藥刀械管制條例第7條第4項、第12條第4項
、第18條第1項前段、刑法第11條、第47條、第55條、第38條第1
項第1款、第42條第1項、罰金罰鍰提高標準條例第2條、現行法
規所定貨幣單位折算新台幣條例第2條，判決如主文。
本案經檢察官郭弘佑到庭執行職務。
中    華    民    國    95    年    3     月    24    日
                  刑事第二庭審判長法  官  蔡國在
                                  法  官  江振義
                                  法  官  王詠寰
以上正本證明與原本無異。
如不服本判決，應於收受送達後十日內向本院提出上訴書狀，其
未敘述上訴之理由者並得於提起上訴後十日內向本院補提理由書
（均須按他造當事人之人數附繕本）。
                                  書記官  駱麗君
中    華    民    國    95    年    3     月    24    日
附錄：本案論罪科刑法條全文
槍砲彈藥刀械管制條例第7條
未經許可，製造、販賣或運輸火砲、肩射武器、機關槍、衝鋒槍
、卡柄槍、自動步槍、普通步槍、馬槍、手槍或各類砲彈、炸彈
、爆裂物者，處死刑、無期徒刑或7年以上有期徒刑；處徒刑者
，併科新台幣3千萬元以下罰金。
未經許可，轉讓、出租或出借前項所列槍砲、彈藥者，處無期徒
刑或 5 年以上有期徒刑，併科新台幣 1 千萬元以下罰金。
意圖供自己或他人犯罪之用，而犯前二項之罪者，處死刑或無期
徒刑；處徒刑者，併科新台幣 5 千萬元以下罰金。
未經許可，持有、寄藏或意圖販賣而陳列第 1 項所列槍砲、彈藥
者，處 5 年以上有期徒刑，併科新台幣 1 千萬元以下罰金。
第 1 項至第 3 項之未遂犯罰之。
槍砲彈藥刀械管制條例第12條
未經許可，製造、販賣或運輸子彈者，處 1 年以上 7 年以下有
期徒刑，併科新台幣 500 萬元以下罰金。
未經許可，轉讓、出租或出借子彈者，處 6 月以上 5 年以下有
期徒刑，併科新台幣 300 萬元以下罰金。
意圖供自己或他人犯罪之用，而犯前二項之罪者，處 3 年以上
10 年以下有期徒刑，併科新台幣 700 萬元以下罰金。
未經許可，持有、寄藏或意圖販賣而陳列子彈者，處 5 年以下有
期徒刑，併科新台幣 300 萬元以下罰金。
第 1 項至第 3 項之未遂犯罰之。


司法院資訊處製作；財團法人民間司法改革基金會備份。
